【裁判字號】    97,交聲,2020
【裁判日期】    980311
【裁判案由】    聲明異議
【裁判全文】
臺灣高雄地方法院刑事裁定            97年度交聲字第2019號
原處分機關  高雄市政府交通局
異  議  人
即受處分人  南風交通股份有限公司
                    統一編號：.
法定代理人  乙○○
訴訟代理人  夏武輝
上列異議人因違反道路交通管理處罰條例案件，對於高雄市政府
交通局96年6 月25日、97年8 月26日所為之處分（原處分案號：
高市交裁字第裁00-000000000號、裁32-B00000000號），聲明異
議，本院裁定如下：
    主  文
原處分均撤銷。
南風交通股份有限公司不罰。
    理  由
一、異議意旨略以：異議人即受處分人南風交通股份有限公司係
    車牌號碼ZJ-895號營業小客車之所有人，於民國95年12月13
    日，因有「不依限期參加定期檢驗」之違規，經原處分機關
    製單舉發，異議人置之不理，原處分機關遂於96年6 月25日
    依道路交通管理處罰條例第17條第1 項規定予以裁決罰鍰新
    臺幣（下同）1,800 元，並註銷牌照；異議人又於97年3 月
    8 日上午10時28分許，在高雄市前鎮區○○○路27號前，因
    有「使用註銷牌照行駛」之違規，經員警製單舉發，異議人
    亦無處置，原處分機關遂於97年8 月26日依道路交通管理處
    罰條例第12條第1 項第4 款、第2 項規定予以裁決罰鍰新臺
    幣（下同）3,600 元，並牌照扣繳。惟甲○○為異議人之靠
    行計程車司機，係該車之實際使用人，自民國90年11月6 日
    靠行至今，自95年6 月起，甲○○因自身經濟困苦，開始積
    欠異議人行費、保險費。異議人多次要求甲○○繳費，甲○
    ○均不理會，甚至為免遭異議人追討，即避不見面，都不回
    車行，異議人實無法找到甲○○，並將本件違規車輛開往監
    理站進行檢驗，更於本件違規車輛之牌照遭註銷後，甲○○
    仍以需開車維生為由，繼續以本件違規車輛營業。是本件違
    規車輛之實際使用人為甲○○，實際違規人亦為甲○○，異
    議人自不應受罰，爰聲明異議請求將原處分歸責予甲○○等
    語。
二、按違反行政法上義務之行為非出於故意或過失者，不予處罰
    ，行政罰法第7 條定有明文。次按汽車不依限期參加定期檢
    驗或臨時檢驗者，處汽車所有人新台幣900 元以上1,800 元
    以下罰鍰；逾期一個月以上者並吊扣其牌照，至檢驗合格後
    發還，逾期六個月以上者，註銷其牌照；汽車有下列情形之
    一者，處汽車所有人新臺幣3,600 元以上10,800元以下罰鍰
    ，並禁止其行駛：四、使用吊銷、註銷之牌照行駛，道路交
    通管理處罰條例第17條第1 項、第12條第1 項第4 款分別定
    有明文。再按本條例之處罰，受舉發違反道路交通管理事件
    之受處罰人，認為受舉發之違規行為應歸責他人者，應於舉
    發違反道路交通管理事件通知單應到案日期前，檢附相關證
    據及應歸責人相關證明文件，向處罰機關告知應歸責人，處
    罰機關應即另行通知應歸責人到案依法處理。逾期未依規定
    辦理者，仍依本條例各該違反條款規定處罰，同條例第85條
    第1 項亦定有明文。
三、經查：
（一）異議人係車牌號碼ZJ-895號營業小客車之所有人，於95年
      12月13日，因有「不依限期參加定期檢驗」之違規，經原
      處分機關製單舉發，異議人未繳納罰鍰，原處分機關遂於
      96 年6月25日依道路交通管理處罰條例第17條第1 項規定
      予以裁決罰鍰新臺幣1,800 元，並註銷牌照；異議人又於
      97年3 月8 日上午10時28分許，在高雄市前鎮區○○○路
      27號前，因有「使用註銷牌照行駛」之違規，經員警製單
      舉發，異議人亦無繳納罰鍰，原處分機關遂於97年8 月26
      日依道路交通管理處罰條例第12條第1 項第4 款、第2 項
      規定予以裁決罰鍰新臺幣3,600 元，並牌照扣繳等情，有
      公路監理電子閘門查詢單、原處分機關95年12月13日高市
      府交監一字第302532774 號舉發通知單、高雄市政府警察
      局97年3 月8 日高市交警字第B00000000 號舉發違反道路
      交通管理事件通知單、高雄市政府交通局96年6 月25日高
      市交裁字第裁00-000000000號違反道路交通管理事件裁決
      書、高雄市政府交通局97年8 月26日高市交裁字第裁32-B
      00000000號違反道路交通管理事件裁決書各1 張在卷可稽
      ，此部分事實，堪以認定。
（二）異議人雖認本件違規事由應歸責於實際使用人甲○○，惟
      異議人提起本件聲明異議，已經超過原處分機關裁決書之
      應到案日期，且於該日期前，均未提出任何實際違規人之
      資料予原處分機關，是揆諸前開規定，本件違規事由無法
      歸責予實際使用人，而須由異議人負責，合先敘明。
（三）原處分機關雖以異議人有前開違規事由為由，而予以裁決
      ，惟異議人堅詞：甲○○才是真正使用本件違規車輛之人
      ，而且車輛定期檢驗的時候，雖然監理所會通知我們，但
      一定要車行派人跟司機一起到監理所去檢驗，如果司機不
      回車行，我們也沒有辦法強迫他，我們已經有請公司的小
      姐電話聯絡甲○○，但司機不一定找的到，更何況甲○○
      與我們公司有債務問題，才遲遲避不見面，我們有一直催
      討甲○○要去驗車，之後甲○○雖然有與公司和解了，但
      是檢驗車輛還是要把車子開去監理所才行，甲○○只是把
      罰單的金額給我們，並不會因為這樣就免除檢驗的責任，
      但他認為這樣就沒事了，還繼續駕駛本件違規車輛，故本
      件違規實在不能歸責於公司等語。證人甲○○並於本院調
      查庭到庭證稱：我是開計程車為業，經朋友介紹靠行在異
      議人公司，平常大約半年檢驗一次牌照，最後一次檢驗牌
      照是在95年11月份，之後就沒有檢驗了，所以96年6 月份
      那次我沒有去檢驗，往常牌照若有需要檢驗，公司會通知
      我，我會把車子開去車行拿檢驗單，然後載公司派的人一
      起去檢驗，由公司的人辦手續，我開車去檢驗，檢驗完畢
      後，再載送公司人員回去，這次沒有去是因為我沒有錢可
      以繳行費、保險費，所以就沒有回公司，但我知道如果牌
      照沒有檢驗會被處罰款，等語。顯見本件違規車輛之實際
      使用人係證人甲○○而非異議人，且證人對於車輛檢驗之
      日期、過程均有所瞭解，亦有接獲異議人公司所傳達要檢
      驗之通知，卻僅因其等間之債務問題而不完成檢驗程序，
      致生本件違規事由，異議人已盡善良管理之責。則異議人
      雖為本件違規車輛之所有人，亦有前開業經認定之違規事
      由，惟該車輛既未為異議人所得掌控，其無法參加定期檢
      驗並以註銷牌照行駛之違規行為，異議人自無故意或過失
      可言，殊難予以裁罰，原處分未予詳查，遽予裁罰，尚有
      未洽。
四、綜上所述，本院因認異議人之異議為有理由，爰依法撤銷原
    處分，並另為異議人不罰之諭知，以資適法。
據上論斷，應依道路交通案件處理辦法第20條前段裁定如主文。
中    華    民    國    98    年    3     月    11    日
                  交通法庭    法  官  楊珮瑛
以上正本證明與原本無異。
如不服本裁定，應於收受送達後5 日內向本院提出抗告狀。
中    華    民    國    98    年    3     月    11    日
                              書記官  郭南宏


司法院資訊處製作；財團法人民間司法改革基金會備份。
